臺灣臺南地方法院臺南簡易庭民事簡易判決
111年度南簡字第375號
原      告  蔡麒文  住○○市○○區○○路0段000巷00弄000                      號
            施麗華
共      同
訴訟代理人  凃嘉益律師（法扶律師）          
被      告  賴威澄
上列當事人間請求損害賠償事件，原告提起刑事附帶民事訴訟，
經本院刑事庭裁定移送前來，經本院於民國111年8月2日言詞辯
論終結，判決如下︰
　　主　文
被告應給付原告乙○○新臺幣參拾壹萬伍仟陸佰伍拾元，即自民國
一一○年十月二十二日起至清償日止，按週年利率百分之五計算
之利息。
被告應給付原告甲○○新臺幣貳拾捌萬參仟肆佰陸拾肆元，即自民
國一一○年十月二十二日起至清償日止，按週年利率百分之五計
算之利息。
原告其餘之訴駁回。
訴訟費用由被告負擔百分之五十四，餘由原告負擔。
本判決原告勝訴部分得假執行。但被告以新臺幣參拾壹萬伍仟陸
佰伍拾元為原告乙○○預供擔保；以新臺幣貳拾捌萬參仟肆佰陸拾
肆元為原告甲○○預供擔保，得免為假執行。
    事實及理由
壹、程序方面：
一、按訴狀送達後，原告不得將原訴變更或追加他訴，但擴張或
    減縮應受判決事項之聲明者，不在此限，民事訴訟法第255
    條第1項但書第3款定有明文。本件原告原訴請被告應給付原
    告新臺幣（下同）1,513,912元及自起訴狀繕本送達翌日起
    至清償日止，按週年利率5％計算之利息；嗣減縮聲明為被告
    應給付原告乙○○565,650元、原告甲○○573,702元，及自起訴
    狀繕本送達翌日起至清償日止，按週年利率5％計算之利息（
    見本院卷第55頁），依前揭說明，核屬減縮應受判決之事項
    ，應予准許。
二、本件被告經合法通知，未於言詞辯論期日到場，核無民事訴
    訟法第386條各款所列情形，爰依原告之聲請，由其一造辯
    論而為判決。​​​​​​​
貳、實體方面：
一、原告起訴主張：
　㈠被告於民國110年1月1日下午13時38分許，駕駛車牌號碼000-
    0000號租賃小客車，沿臺南市歸仁區大潭里臺39線道路由南
    往北方向，沿機慢車優先道，高速行駛至該路段15公里500
    公尺處時（下稱系爭車禍地點），原應注意車輛行駛時應注
    意車前狀況、前方車輛保持適當之安全距離，以隨時採取必
    要之安全措施，被告竟疏未注意及此，適前方機慢車道有原
    告乙○○騎乘之車牌號碼000-000號重型機車（下稱系爭機車
    ），搭載原告甲○○沿同向行駛，被告竟自後撞及原告乙○○重
    型機車後車尾（下稱系爭車禍），致原告乙○○受有「頭部外
    傷、顏面撕裂傷5公分、四肢擦挫傷、右手第5指掌骨骨折、
    右側脛骨骨折」等傷害（下稱原告乙○○系爭傷害）；原告甲
    ○○則受有「頭部外傷、顏面撕裂傷9公分、四肢擦挫傷、牙
    齒斷裂、右膝撕裂傷4公分」等傷害（下稱原告甲○○系爭傷
    害），被告就系爭車禍之發生顯具有過失，且其過失與原告
    所受之損害具有因果關係，自應對原告二人所受之損害負賠
    償責任。為此，爰依民法第184條第1項前段、第191條之2前
    段、第193條第1項、第195條第1項規定請求被告賠償如下。
　㈡原告乙○○請求賠償565,650元部分：
　　⒈醫療費用15,650元（包含醫療費用11,870元及車資3,780元
      ）
　　⒉看護費用：30日之全日看護費用共計60,000元。
　　⒊工作收入損失：每月薪資30,000元，本件車禍受傷後需休
      養三個月無法從事工作，工作之損失共90,000元。
　　⒋精神慰撫金：400,000元。
　㈢原告甲○○請求賠償573,702元部分：
　　⒈醫療相關費用：31,052元（包含醫療費用14,451元及車資1
      2,880元、增加生活上之需要支出3,721元）
　　⒉看護費用：30日之全日看護費用共計60,000元。
　　⒊工作收入損失：每月薪資29,900元，本件車禍受傷後需休
      養二個月無法從事工作，工作之損失共59,800元
　　⒋財物損失：原告甲○○所有系爭機車，修復費用計支出22,85
      0元。
　　⒌精神慰撫金：400,000元。
　㈣聲明：
　　⒈被告應給付原告乙○○565,650元及自起訴狀繕本送達翌日起
      至清償日止，按年利率百分之五計算之利息。
　　⒉被告應給付原告甲○○573,702元及自起訴狀繕本送達翌日起
      至清償日止，按年利率百分之五計算之利息。
　　⒊願供擔保請准假執行。
二、被告未於言詞辯論期日到場，亦未提出書狀作任何聲明或陳
　　述。
三、得心證之理由：
  ㈠按因故意或過失，不法侵害他人之權利者，負損害賠償責任
    ，民法第184條第1項前段定有明文。次按汽車行駛時，駕駛
    人應注意車前狀況，並隨時採取必要之安全措施，道路交通
    安全規則第94條第3項定有明文。經查，原告主張被告於前
    揭時地駕駛車輛，行經爭車禍地點，本應注意車前狀況，隨
    時採取必要之安全措施，而依當時狀況天候晴、日間自然光
    線充足、柏油路面乾燥且無缺陷、無障礙物，視距良好，並
    無不能注意之情事，被告竟疏未注意前，貿然前行，致與前
    方機慢車道原告乙○○所騎乘並搭載原告甲○○之系爭機車發生
    碰撞，而原告皆因此受有傷害等事實，被告經於相當時期受
    合法之通知，既未於言詞辯論期日到場爭執，復未提出書狀
    作何有利於己之聲明或陳述，以供本院審酌，依民事訴訟法
    第280條第3項準用第1項規定，視同自認。並有臺灣臺南地
    方檢察署110年度偵字第12168號卷附道路交通事故現場圖、
    道路交通事故調查表㈠㈡、現場照片、國立成功大學醫學院附
    設醫院診斷證明書、立潔醫院診斷證明董哲樑骨外科診所診
    斷證明書在卷可佐（見警卷第15-43頁、本院卷第67-87頁）
    ，堪信屬實。是被告確有不法過失駕車肇事行為，且被告上
    揭過失行為與原告2人所受傷害間，具有相當因果關係，被
    告過失不法侵害原告之身體、健康權之事實，堪以認定。而
    被告上開行為亦經本院以110年度交易字第783號判決被告因
    過失傷害，處有期徒刑6月，如易科罰金，以1,000元折算1
    日，有上開判決書在卷可佐（見交易字卷第129頁）。從而
    ，原告依民法第184條第1項前段，請求被告賠償其所受之損
    害，自屬有據。
　㈡不法侵害他人之身體或健康者，對於被害人因此喪失或減少
    勞動能力或增加生活上之需要時，應負損害賠償責任；不法
    侵害他人之身體、健康、名譽、自由、信用、隱私、貞操，
    或不法侵害其他人格法益而情節重大者，被害人雖非財產上
    之損害，亦得請求賠償相當之金額，民法第193條第1項、第
    195條第1項前段分別定有明文。就原告各項請求金額得否准
    許，分別審酌如下：
　  ⒈醫療費用、就醫車資、看護費用：原告乙○○主張因系爭車
      禍支出醫療相關費用11,870元、就醫車資3,780元；原告
      甲○○則支出醫療費用14,451元、醫療用品費用3,721元、
      就醫車資12,880元，以及原告2人系爭車禍後皆須休養1個
      月，須30天、每日看護費用以2,000元計之全日看護費用6
      0,000元等情，業據原告提出醫療費用收據（見本院卷第9
      7-141頁、第157-207頁）、國立成功大學醫學院附設醫院
      診斷證明書、立潔醫院診斷證明董哲樑骨外科診所診斷證
      明書，（見本院卷第67-88頁）、車資收據（見本院卷第1
      43-149頁、第209-223頁）、臺南地區看護費用收費參考
      表（見本院卷第151頁）、醫療用品發票（見本院卷第225
      頁）為證，被告就原告此部分主張，於收受起訴狀繕本後
      ，未於言詞辯論期日到場爭執，復未提出書狀作何有利於
      己之聲明或陳述，依前開說明，視同自認。而原告此部分
      請求核均屬增加生活上之需要，是原告請求被告賠償上開
      費用，於法有據。　　
　　⒉工作損失部分：
　    原告主張系爭車禍發生前之原告乙○○每月薪資為30,000元
      、原告甲○○每月薪資29,900元。因系爭車禍，經醫囑建議
      原告乙○○「受傷後須專人照護1個月、休養3個月」、原告
      甲○○「傷後須專人照顧1個月須休養2個月」故分別有90,0
      00元及59,800元不能工作之損失等情，業據提出國立成功
      大學醫學院附設醫院診斷證明書、原告乙○○員工在職證明
      、在職薪資證明、原告甲○○在職證明、在職薪資證明（見
      本院卷第153-155頁、第227-229頁）為據，被告就原告此
      部分主張，亦未到場爭執，或提出書狀作何有利於己之聲
      明或陳述，而視同自認。足認原告乙○○、甲○○確有因系爭
      車禍發生，各需在家休養3個月、2個月不能工作之薪資損
      失，是原告請求被告賠償原告乙○○3個月薪資損失90,000
      元【計算式：30000x3=90000】；賠償甲○○2個月薪資損失
      59,800元【29900x2=59800】，亦屬可採。​​​​​
  　⒊財物損失部分：
　　  再按不法毀損他人之物者，應向被害人賠償其物因毀損所
      減少之價額，民法第196條定有明文。又按負損害賠償責
      任者，除法律另有規定或契約另有訂定外，應回復他方損
      害發生前之原狀；該項情形，債權人得請求支付回復原狀
      所必要之費用，以代回復原狀。民法第213條第1項、第3
      項分別定有明文。該回復原狀之費用，既以必要者為限，
      如損害賠償之方法係以新品更換舊品，使物之整體價值增
      加，被害人因而受有利益時，本諸禁止得利之原則，自應
      從其得請求賠償金額中扣除（最高法院110年度台上字第1
      58號判決意旨參照）。查被告就系爭車禍之發生確有過失
      之情，已如前述，依上開規定，被告即應賠償原告甲○○系
      爭機車因回復原狀所必要之費用。原告甲○○主張系爭機車
      為其所有，因系爭車禍需支出修復費用為22,850元（包括
      零件13,650及工資9,200元），業具原告甲○○提出行車執
      照影本、機車修理費用明細影本（見本院卷第231-233頁
      ），堪信屬實。然其中零件部分為13,650元，係以新零件
      更換損壞之舊零件，揆諸前揭說明，計算上開零件損害賠
      償數額時，自應扣除折舊部分，始屬合理。依行政院所頒
      固定資產耐用年數表及固定資產折舊率表，「機械腳踏車
      」之耐用年數為3年，依平均法計算其折舊結果（即以固
      定資產成本減除殘價後之餘額，按固定資產耐用年數表規
      定之耐用年數平均分攤，計算折舊額），每年折舊率為3
      分之1，並參酌營利事業所得稅查核準則第95條第6 項規
      定「固定資產提列折舊採用定率遞減法者，以1年為計算
      單位，其使用期間未滿1年者，按實際使用之月數相當於
      全年之比例計算之，不滿1月者，以1月計」系爭自出廠日
      95年12月，迄本件車禍發生時即110年1月1日，已使用14
      年1月，則零件扣除折舊後之修復費用估定為3,412元【計
      算方式：1.殘價＝取得成本÷( 耐用年數＋1)即13,650÷(3+1
      )≒3,413（小數點以下四捨五入）；2.折舊額 ＝(取得成本
      －殘價)×1/（耐用年數）×（使用年數）即(13,650－3,413)
       ×1/3×（14+1/12）≒10,238（小數點以下四捨五入）；3.
      扣除折舊後價值＝（新品取得成本－折舊額）即13,650－10,
      238＝3,412】。是原告請求系爭機車修復之必要費用於扣
      除零件折舊後加計工資後為12,612元【計算式：3,412元＋
      9,200元＝12,612元】，應予准許，逾此範圍請求為無理由
      。
　  ⒋精神慰撫金部分：
　　  按被害人受有非財產上損害，請求加害人賠償相當金額之
      慰撫金時，法院對於慰撫金之量定，應斟酌實際加害情形
      、所造成之影響、被害人痛苦程度、兩造之身分、地位、
      經濟情形及其他各種狀況，以核定相當之數額（最高法院
      51年台上字第223號、47年台上字第1221號判例意旨可資
      參照）。查原告乙○○、原告甲○○因本件車禍分別受有系爭
      傷害，已如前述，其身心必承受相當之痛苦，則原告本於
      侵權行為之法律關係，請求被告賠償非財產上之損失，自
      屬有據。查兩造之財產狀況及學歷資料，業據本院調閱稅
      務電子閘門財產所得調件明細表附卷可參，則本院審酌兩
      造之學歷、經濟能力及原告乙○○因系爭傷害，需長時間定
      期回診治療，且達3個月不能工作，而原告甲○○亦須長期
      回診、接受牙科治療，並有2個月不能工作等情，認原告
      請求被告賠償精神慰撫金，其中原告乙○○請求部分以150,
      000元、原告甲○○請求部分以120,000元為適當，逾此部分
      之請求，均無從准許。
  ㈢綜上所述，原告乙○○主張所受損害金額，於315,650元之範圍
    內（計算式：11,870元＋3,780元＋60,000元＋90,000元＋150,0
    00元＝315,650元）；原告甲○○主張所受損害金額，於283,46
    4元（計算式：14,451元＋3,721元＋12,880元＋60,000元＋59,8
    00元＋12,612元＋120,000元＝283,464元）之範圍內，應屬可
    採，逾此部分，則予駁回。
  ㈣再按給付有確定期限者，債務人自期限屆滿時起，負遲延責
    任。給付無確定期限者，債務人於債權人得請求給付時，經
    其催告而未為給付，自受催告時起，負遲延責任。其經債權
    人起訴而送達訴狀，或依督促程式送達支付命令，或為其他
    相類之行為者，與催告有同一之效力，民法第229條第1項、
    第2項分別定有明文。又遲延之債務，以支付金錢為標的者
    ，債權人得請求依法定利率計算之遲延利息，但約定利率較
    高者，仍從其約定利率，應付利息之債務，其利率未經約定
    ，亦無法律可據者，週年利率為百分之5，民法第233條第1
    項、第203條亦分別明定。原告請求被告給付之前開金額，
    並未定有給付之期限，而本件刑事附帶民事起訴狀繕本係於
    110年10月21日送達於被告（見交附民卷第137頁），則原告
    請求被告應自刑事附帶民事起訴狀繕本送達翌日即110年10
    月22日起，按週年利率百分之5計算之利息，為有理由。
四、綜上所述，原告乙○○、原告甲○○依據侵權行為損害賠償法律
    關係，分別請求被告給付315,650元及283,464元，及均自11
    0年10月22日起至清償日止，按週年利率百分之5計算之法定
    遲延利息，為有理由，應予准許，逾此部分之請求，則無理
    由。
五、本件係依民事訴訟法第427條第2項第12款規定適用簡易訴訟
    程序所為被告部分敗訴之判決，依同法第389條第1項第3款
    之規定，就原告勝訴部分應依職權宣告假執行，並依同法第
    392條第2項之規定，依職權宣告被告如預供相當之擔保，得
    免為假執行。
六、本件事證已臻明確，兩造其餘攻擊、防禦方法及所為之立證
    ，經核與判決之結果不生影響，毋庸逐一論述，併予敘明。
七、訴訟費用負擔之依據：民事訴訟法第79條
中　　華　　民　　國　 111　　年　　8 　　月　　31 　 日
                  臺灣臺南地方法院臺南簡易庭
                                  法  官　李杭倫
以上正本係照原本作成。
如不服本判決，應於送達後20日內，向本院提出上訴狀並表明上
訴理由，如於本判決宣示後送達前提起上訴者，應於判決送達後
20日內補提上訴理由書（須附繕本）。如委任律師提起上訴者，
應一併繳納上訴裁判費。
中　　華　　民　　國　 111　　年　　9 　　月　　 1 　 日
                                  書記官  黃怡惠